【裁判字號】    90,上易,1596
【裁判日期】    900622
【裁判案由】    竊盜
【裁判全文】
臺灣高等法院刑事判決                            九十年度上易字第一五九六號
    上  訴  人  臺灣臺北地方法院檢察署檢察官
    被      告  甲○
    選任辯護人  曾丁壽
右上訴人因被告竊盜案件，不服臺灣臺北地方法院八十九年度易字第二八００號，中
華民國九十年三月三十日第一審判決（起訴案號：臺灣臺北地方法院檢察署八十九年
度偵字第八一三八號）提起上訴，本院判決如左：
    主  文
上訴駁回。
    理  由
一、公訴意旨略以：被告甲○意圖為自己不法之所有，基於概括之犯意，於民國八十
    九年四月十六日下午六時許，在臺北縣新店市○○路○段二七○巷九號前，見該
    處樓梯間大門未關，趁機進入該處頂樓後，推開頂樓建物之窗戶欲進入行竊時，
    為告訴人丙○○發覺並大聲斥責，甲○乃沿著頂樓建物後方之空隙走道逃離，而
    居住同棟四樓乙○○即丙○○之父聞訊後跑下樓追捕甲○，惟其下樓時見甲○已
    自該樓梯間跑出，乃大喊捉賊，甲○則往該巷道外跑，乙○○沿途尾追並大喊捉
    賊，甲○跑至同市○○路六十號前，見該處樓梯間未關因而進入該處並關門，走
    至頂樓，以不明兇器破壞頂樓建物門鎖後，侵入該建物即丁○○住處（侵入住宅
    罪部分未據告訴），竊取客廳電話機旁邊約有新臺幣（下同）五百元，得手建物
    後門離去，在隔鄰頂樓為警當場逮獲，並當場查扣有上揭零錢，因認被告涉有刑
    法第三百二十一條第一項第一款、第二款、第三款加重竊盜罪嫌云云。
二、訊據被告固坦承有侵入臺北縣新店市○○路○段二七○巷九號及臺北縣新店市○○街六十號公寓頂樓等事實不諱，惟堅決否認有竊盜犯行，辯稱：伊至臺北縣新
    店市○○路○段二七○巷九號頂樓，係為了要撿東西，後被發現，因害怕始逃至
    臺北縣新店市○○街六十號公寓頂樓，但其並未行竊，扣案五十元硬幣是伊所有
    的等語。
三、按刑法上之未遂犯，必須已著手於犯罪行為之實行而不遂，始克成立，刑法第二
    十五條第一項規定甚明；同法第三百二十一條之竊盜罪，為第三百二十條之加重
    條文，自係以竊取他人之物為其犯罪行為之實行，至該條第一項各款所列情形，
    不過為犯竊盜罪之加重條件，如僅著手於該項加重條件之行為而尚未為接近財物
    並進而物色財物之行為，仍不能以本條之竊盜未遂論（最高法院廿七年度滬上字
    第五四號判例、八十七年度臺上字第三九○二號判決參照）。本件被告於八十九
    年四月十六日下午六時許，侵入臺北縣新店市○○路○段二七○巷九號頂樓，甫
    開啟告訴人丙○○位於頂樓加蓋處之住宅窗戶，尚未進入之際，即經丙○○發現
    並質問後旋離去乙節，業據被告自承屬實，核與告訴人丙○○及證人乙○○於原
    審法院訊問中陳述情節相符（見原審卷第八十一頁）。是被告既僅進入該棟公寓
    頂樓，尚未侵入告訴人丙○○之住宅，即被發現而逃逸，其縱係意圖行竊，客觀
    上亦未開始搜尋財物，揆諸前開說明，被告尚未著手於竊盜行為，自難謂係竊盜
    未遂。
四、次查，證人即被害人丁○○於警訊及檢察官偵查中固證稱：伊所居住之臺北縣新
    店市○○街六十號五樓頂樓加蓋處，於八十九年四月十六日下午六時許，遭人以
    工具破壞門鎖後侵入行竊云云。證人陶育信亦於檢察官偵查中證稱：前開五峰街
    六十號五樓頂樓加蓋處之鋁門及落地窗門均遭破壞等語。惟證人丁○○、陶育信
    等均係事後知悉該處所門鎖遭人破壞，並非現場目擊之人，渠等顯然未能證明該
    犯行確為被告所為。又證人乙○○於原審法院證稱：伊有看到被告手上拿著便利
    商店的塑膠袋，塑膠袋裡面有一個充電器還有一副白色手套等語（見原審卷第八
    十三頁），證人丙○○亦證稱未見被告手持螺絲起子等語（見同上卷第八十一頁
    ），再參以被告經警逮捕時，除一副白手套外，並未扣得其他工具，有臺北縣警
    察局新店分局移送書一紙在卷可參，堪信被告辯稱當時未帶工具乙詞非虛。而該
    落地窗門鎖係遭剪斷，不可能是用手破壞等情，亦據丁○○於原審訊問時證述明
    確（見同上卷第六十七頁），則該落地窗似難逕認係被告所破壞。
五、再查，證人丁○○雖於偵查中指稱伊置於家中電話旁之一盤硬幣，其中之五十元
    銅板十個，計五百元遭竊云云。惟證人丁○○於原審訊問時證稱伊將銅板放在茶
    几旁邊，有一元、五元、十元硬幣，伊屋內很亂，並未予詳點，不能肯定有無遭
    竊，只是看起來好像有少一些，是警察告訴伊該五百元硬幣為伊所有，伊始去警
    局領回云云；是證人丁○○亦無法肯認其有失竊財物，自不能以其憶側之詞認定
    該五百元硬幣即為被告所竊之物。參以證人乙○○於原審證稱被告遭伊追捕後始
    逃至臺北縣新店市○○街六十號公寓頂樓，而警方於廿分鐘左右即到達現場逮（
    見原審卷第八十四頁），則被告當時既已被追趕，逃跑已有不及，豈猶有餘暇破
    壞證人丁○○住處門鎖後侵入竊取區區五百元硬幣之理。又被告經查獲時，其所
    駕駛自小客車上所扣得之財物，除前開五十元硬幣十枚外，尚有一千元、一百元
    紙鈔各十五張，及十元、五元、一元硬幣若干，有臺北縣警察局新店分局物品收
    據一紙附卷可憑，則是否能確定該五百元硬幣係被告所竊取得來，殊堪質疑，被
    告辯稱該五百元硬幣係其所有，尚非不可採信。
六、此外，本院復查無其他積極證據，足認被告涉有竊盜罪嫌，原審以被告犯罪尚屬
    不能證明，而為諭知無罪之判決，經核並無違誤；公訴人上訴意旨仍執陳詞，指
    摘原判決不當，求予撤銷改判，為無理由，應駁回其上訴。
據上論斷，應依刑事訴訟法第三百六十八條判決如主文。
本案經檢察官陳明光到庭執行職務。
中    華    民    國     九十     年       六       月       二十二     日
                          臺灣高等法院刑事第十八庭
                              審判長法  官  吳  明  峰
                                    法  官  許  宗  和
              法  官  林  陳  松
右正本證明與原本無異。
不得上訴。
                                    書記官  鎖  瑞  嶺
中    華    民    國     九十     年       六       月       二十六     日


司法院資訊處製作；財團法人民間司法改革基金會備份。
